臺灣屏東地方法院刑事判決             100年度訴字第1255號
公  訴  人  臺灣屏東地方法院檢察署檢察官
被      告  李柏勳
上列被告因違反毒品危害防制條例案件，經檢察官提起公訴（10
0 年度毒偵字第1428、1564號），被告於本院準備程序中就被訴
事實均為有罪之陳述，經本院告知簡式審判程序之旨，並聽取被
告與檢察官之意見後，合議庭裁定由受命法官獨任進行簡式審判
程序，判決如下：
    主  文
李柏勳施用第一級毒品，累犯，處有期徒刑壹年，扣案之殘留第
一級毒品海洛因之注射針筒及藥鏟各壹支均沒收銷燬之；又施用
第一級毒品，累犯，處有期徒刑壹年，扣案之殘留第一級毒品海
洛因之注射針筒壹支沒收銷燬之。應執行有期徒刑壹年拾月，扣
案之殘留第一級毒品海洛因之注射針筒貳支及藥鏟壹支均沒收銷
燬之。
    事  實
一、李柏勳前於民國87年間因施用毒品案件，經本院以87年度毒
    聲第402 號裁定送勒戒處所觀察、勒戒後，因認有繼續施用
    毒品之傾向，經本院以88年度毒聲字第785 號裁定令入戒治
    處所施以強制戒治，嗣經本院以88年度毒聲字第598 號裁定
    停止戒治，所餘戒治期間交付保護管束，再經本院以88年度
    毒聲字第1376號裁定撤銷停止戒治，令入戒治處所施以強制
    戒治，於89年3 月5 日期滿執行完畢釋放出所，並經臺灣屏
    東地方法院檢察署檢察官以89年度戒毒偵字第307 號為不起
    處分確定。又於89年間因施用毒品案件，經臺灣屏東地方法
    院檢察署檢察官聲請強制戒治並聲請簡易處刑，強制戒治部
    分經本院以90年度毒聲字第462 號裁定令入戒治處所施以強
    制戒治，嗣經本院以90年度毒聲字第1775號裁定停止戒治，
    所餘戒治期間交付保護管束，而於91年6 月4 日因保護管束
    未經撤銷視為執行完畢，刑責部分則經本院以89年度潮簡字
    第588 號判處有期徒刑6 月確定，於91年6 月25日易科罰金
    執行完畢。復於92年間因施用毒品案件，經臺灣屏東地方法
    院檢察署檢察官聲請強制戒治並起訴，強制戒治部分經本院
    以92年度毒聲字第831 號裁定令入戒治處所施以強制戒治，
    於93年1 月9 日因法律修正而停止戒治出所，刑責部分則經
    本院以92年度訴字第413 號判處有期徒刑10月確定，迄於93
    年10月31日因縮刑期滿執行完畢。再於95年間因施用毒品案
    件，經本院以95年度訴字第471 號判處有期徒刑1 年4 月，
    嗣經臺灣高等法院高雄分院以95年度上訴字第1426號撤銷原
    判決，改判處有期徒刑1 年6 月確定；另於96年間因施用毒
    品案件，經本院以96年度訴字第6 號判處有期徒刑1 年2 月
    確定，上開2 罪嗣經本院以96年度聲減字第890 號裁定各減
    為有期徒刑9 月、7 月，並定應執行有期徒刑1 年3 月確定
    ，迄於97年1 月14日因縮刑期滿執行完畢。詎其明知海洛因
    係屬毒品危害防制條例第2 條第2 項第2 款所定之第一級毒
    品，不得非法持有、施用，竟分別基於施用第一級毒品海洛
    因之犯意，為下列之行為：
  (一)於100 年6 月28日凌晨1 時許( 起訴書誤載為100 年6 月25
    日上午10時許) ，在其位於屏東縣內埔鄉○○村○○路27號
    之住處內，以將海洛因摻水置於針筒後注入體內之方式，施
    用第一級毒品海洛因1 次。嗣於同日14時許，在上開住處，
    為警執行搜索時而查獲，並扣得其所有供施用第一級毒品犯
    罪所用之殘留第一級毒品海洛因之注射針筒及藥鏟各1 支。
    復經徵得其同意後採尿送驗，檢出海洛因代謝後之可待因、
    嗎啡陽性反應，始知悉上情。
  (二)於100 年7 月5 日上午10時許，在上開住處內，以將海洛因
    摻水置於針筒後注入體內之方式，施用第一級毒品海洛因1
    次。嗣於100 年7 月8 日15時30分許，在上開住處，為警執
    行搜索時查獲，並扣得其所有供施用第一級毒品犯罪所用之
    殘留第一級毒品海洛因之注射針筒1 支。復徵得其同意後採
    尿送驗，檢出海洛因代謝後之可待因、嗎啡陽性反應，始查
    悉上情。
二、案經屏東縣政府警察局內埔、潮州分局報告臺灣屏東地方法
    院檢察署檢察官偵查起訴。
    理  由
一、本件被告李柏勳所犯均係死刑、無期徒刑、最輕本刑為3 年
    以上有期徒刑以外之罪，其於本院準備程序中就前揭被訴事
    實為有罪之陳述，經受命法官告知簡式審判程序之旨，並聽
    取其與公訴人之意見後，本院認無不得或不宜改依簡式審判
    程序進行之處，爰依刑事訴訟法第273 條之1 第1 項、第28
    4 條之1 之規定，本院合議庭裁定由受命法官獨任依簡式審
    判程序審理，合先敘明。
二、上揭犯罪事實，業據被告李柏勳於警詢、偵查及本院審理時
    均坦承不諱，而被告於前揭時間、地點分別為警查獲時所採
    集之尿液檢體，經送正修科技大學超微量研究科技中心以酵
    素免疫分析法及氣相層析質譜檢驗，其結果均呈有海洛因代
    謝後之可待因、嗎啡陽性反應，分別有該研究科技中心100
    年7 月14日編號R00-0000-000號及100 年7 月28日編號R00-
    0000-000號尿液檢驗報告2 份在卷可稽( 見毒偵卷第1428號
    第17頁、毒偵卷第1564號第20頁) ，復有搜索被告上開住處
    之照片1 張、屏東縣政府警察局內埔分局搜索扣押筆錄、扣
    押物品目錄表、毒品案件涉嫌人尿液採證編號姓名對照表、
    查獲涉嫌毒品危害防制條例案初步檢驗報告表( 尿液) 快速
    篩檢試劑檢驗結果各1 份、初步檢驗結果及查獲照片5 張、
    屏東縣政府警察局潮州分局搜索扣押筆錄、扣押物品目錄表
    、毒品類( 尿液) 初步檢驗報告表暨初步檢驗結果照片2 張
    、尿液採驗真實姓名對照表各1 份、現場採證照片5 張附卷
    可佐( 見警聲搜卷第14、17至19頁、警卷第10527 號第12至
    14頁、警卷第12720 號第8 、9 、13、14、17至19頁) ；另
    扣案之注射針筒2 支及藥鏟各1 支，經分別送請高雄醫學大
    學附設中和紀念醫院( 下稱高醫紀念醫院) 檢驗及經警以簡
    易快速篩檢試劑檢驗，其結果均呈現第一級毒品海洛因陽性
    成分，有該高醫紀念醫院100 年11月1 日報告編號第00000-
    000 、00000-000 號檢驗報告及屏東縣政府警察局潮州分局
    毒品類初步檢驗報告單各1 份附卷可按( 見本院卷第35、36
    頁、警卷第12720 號第13頁) ，且上開注射針筒2 支及藥鏟
    1 支均分別係供被告為上開本件施用第一級毒品犯罪所用之
    物，業據被告於本院審理中供陳甚明( 見本院卷第44頁背面
    至第45頁背面) ，基此，足徵被告上開任意性之自白與事實
    相符，應堪信為真實。是本件事證明確，被告李柏勳上開施
    用第一級毒品海洛因之犯行，均洵堪認定。至公訴意旨就事
    實欄第一項(一)所示之犯罪事實部分，認被告此次所為施用第
    一級毒品之犯罪時間係於100 年6 月25日乙情，惟被告於本
    院審理中供陳：「( 問：100 年6 月28日被搜索採尿的當天
    有無施用海洛因？) 沒有，是前1 天晚上。( 問：為何說是
    100 年6 月25日早上10點施用的？) 就是這幾天。( 問：確
    定是查獲前1 天晚上施用毒品的？) 就是2 、3 天左右。(
    問：為何根據你採尿的濃度比較像是當天施用的？) 應該是
    100 年6 月28日查獲當天的凌晨1 點多施用的。」等語( 見
    本院卷第44頁背面至第45頁正面) ，是公訴意旨此部分所認
    ，容有誤會，附此敘明( 此部分業經公訴人當庭更正，見本
    院卷第45頁背面) 。
三、按修正之毒品危害防制條例第20條就施用毒品者，祇於「初
    犯」及「5 年後再犯」2 種情形，有其追訴條件之限制，即
    須於初犯經觀察、勒戒或強制戒治釋放後，5 年內均無施用
    毒品之行為，始能認其前所實施之觀察、勒戒或強制戒治已
    足遮斷毒癮，而得於5 年後再犯時，再予適用初犯之規定，
    重行觀察、勒戒等程序。倘5 年內已經再犯，被依法追訴處
    罰，縱其第3 次（或第3 次以上）施用毒品之時間在初犯釋
    放5 年以後，即與「5 年後再犯」之情形有別，且因已於「
    5 年內再犯」，顯見其再犯率甚高，原實施觀察、勒戒或強
    制戒治，已無法收其實效，而無5 年戒斷期之存在，自無再
    經觀察、勒戒及強制戒治之必要，應得逕行追訴處罰。本件
    被告李柏勳有如前揭事實欄所載之裁定施以觀察勒戒、強制
    戒治程序，並於強制戒治執行完畢後5 年內，再犯施用毒品
    案件經法院論以罪刑確定之前科紀錄，有臺灣高等法院被告
    前案紀錄表1 份附卷可參，是被告既曾於「5 年內再犯」，
    且經法院判處罪刑確定，則其於上揭時間、地點，再度分別
    施用第一級毒品海洛因之行為，即非屬該條例第20條第3 項
    所定「5 年後再犯」之情形，檢察官逕行依毒品危害防制條
    例第23條第2 項之規定，予以追訴，應屬適法，本院自得依
    法予以論罪科刑。
四、核被告李柏勳所為，均係犯毒品危害防制條例第10條第1 項
    之施用第一級毒品罪( 共2 次) 。被告施用第一級毒品海洛
    因前分別持有第一級毒品海洛因之低度行為，分別為其後施
    用第一級毒品海洛因之高度行為所吸收，均不另論罪。另被
    告就上開2 罪，犯意各別，行為互殊，應予以分論併罰。又
    被告有如前揭事實欄所載之有期徒刑執行完畢之前科紀錄，
    有前開臺灣高等法院被告前案紀錄表1 份附卷可查，其於有
    期徒刑執行完畢，5 年以內故意再犯本件有期徒刑以上之2
    罪，均為累犯，應依刑法第47條第1 項之規定，均加重其刑
    。至就被告就事實欄第一項(二)所示施用毒品部分，雖警卷所
    附之查獲施用毒品案件報告表記載被告施用毒品部分有自首
    之情形，然亦同時載有因被告持有毒品、施用器具及身體外
    觀有新近注射之明顯針孔之客觀跡證而產生懷疑乙情( 見警
    卷第12720 號第15頁) ，是本院為確認被告此部分所為究否
    有自首之情形，經本院電詢本件查獲警員即屏東縣政府警察
    局潮州分局偵查佐許基福，經該偵查佐覆以本院表示：查獲
    被告時係新發現其身體有針孔，已懷疑其有施用毒品等語，
    有本院公務電話紀錄1 份附卷可稽( 見本院卷第47頁) ，基
    此，被告既係於查獲員警具體懷疑其有此部份施用毒品之犯
    行後，始向警方坦認此部份施用毒品之犯行，足徵被告此部
    分所犯施用毒品部分( 即如事實欄第一項(二)所示) ，應無自
    首之適用，附此敘明。爰審酌被告前經觀察勒戒及強制戒治
    程序助其戒除毒品，並經處以罪刑後，仍再次違犯本件施用
    毒品之2 罪，顯見其不思悔改，自制力亦顯不佳，惟念及其
    施用毒品行為係屬自戕一己之身體健康，並未害及他人，且
    其於犯罪後已知坦承犯行，態度尚可，暨衡及其素行、智識
    程度、生活狀況等一切情狀，分別量處如主文所示之刑，並
    合併定其如主文所示之應執行刑。
五、沒收部分：
  (一)扣案之注射針筒及藥鏟各1 支( 即如屏東縣政府警察局內埔
    分局扣押物品目錄表所示) ，經送高醫紀念醫院檢驗，其結
    果確均呈有第一級毒品海洛因陽性反應，有高醫紀念醫院檢
    驗報告2 份附卷可稽，業如前述，且上開注射針筒及藥鏟均
    為被告李柏勳所有，並均係供被告為如事實欄第一項(一)所示
    之施用第一級毒品海洛因犯罪所用之物，業據被告於本院審
    理時供陳甚明( 見本院卷第45頁正面) ，衡情該注射針筒及
    藥鏟已附著第一級毒品海洛因，難以析離，故應將之視為查
    獲之第一級毒品海洛因，爰依毒品危害防制條例第18條第1
    項前段之規定，於被告所犯如事實欄第一項(一)所示之施用第
    一級毒品罪所處罪刑項下，均宣告沒收銷燬之。
  (二)另扣案之注射針筒1 支( 即如屏東縣政府警察局潮州分局扣
    押物品目錄表所示) ，經警以簡易快速篩檢試劑檢驗，其結
    果亦呈有第一級毒品海洛因陽性反應，已如前述，且上開注
    射針筒亦為被告所有，並係供被告為如事實欄第一項(二)所示
    之施用第一級毒品海洛因犯罪所用之物，業據被告於本院審
    理時陳明在卷( 見本院卷第44頁背面、第45頁背面) ，衡情
    該注射針筒已附著第一級毒品海洛因，難以析離，故應將之
    視為查獲之第一級毒品海洛因，爰依毒品危害防制條例第18
    條第1 項前段之規定，於被告所犯如事實欄第一項(二)所示之
    施用第一級毒品罪所處罪刑項下，宣告沒收銷燬之。
據上論斷，應依刑事訴訟法第273 條之1 第1 項、第284 條之1
、第299 條第1 項前段，毒品危害防制條例第10條第1 項、第18
條第1 項前段，刑法第11條、第47條第1 項、第51條第5 款，判
決如主文。
本案經檢察官王光傑到庭執行職務。
中    華    民    國   100    年    11    月    30    日
                  刑事第三庭     法  官  許瑜容
以上正本證明與原本無異。
如不服本判決，應於收受本判決送達後10日內向本院提出上訴書
狀，其未敘述上訴理由者，並得於上訴期間屆滿後20日內向本院
補提理由書狀（均須按他造當事人之人數附繕本）「切勿逕送上
級法院」。
中    華    民    國   100    年    11    月    30    日
                                 書記官  龔惠婷
附錄本案論罪科刑法條全文：
毒品危害防制條例第10條
施用第一級毒品者，處6 月以上5 年以下有期徒刑。
施用第二級毒品者，處3 年以下有期徒刑。